【裁判字號】    97,交訴,13
【裁判日期】    970904
【裁判案由】    業務過失致死
【裁判全文】
臺灣臺東地方法院刑事判決              97年度交訴字第13號
公  訴  人  臺灣臺東地方法院檢察署檢察官
被      告  甲○○
                      號
上列被告因業務過失致死案件，經檢察官提起公訴（97年度偵字
第1306號），本院依簡式審判程序審理判決如下：
    主  文
甲○○從事業務之人，因業務上之過失致人於死，處有期徒刑壹
年。緩刑年。
    事  實
一、甲○○領有職業大貨車駕照，但平日工作內容亦須駕駛堆高
    機搬運及堆置貨物，為從事駕駛業務之人，惟其未曾考領堆
    高機駕駛執照。民國97年6月9日下午5時許，甲○○駕駛其
    平日搬運貨物所用之堆高機執行業務，本應注意駕駛該堆高
    機時，於行車起步前本應注意前後左右有無障礙或車輛行人
    ，並應讓行進中之車輛行人優先通行，而當時天候晴、日間
    有自然光線、路面無缺陷、無障礙物、視距良好，並無不能
    注意情事，甲○○仍疏於注意，於其駕駛堆高機在位於臺東
    縣臺東市○○街402號旁之慶皇貨運公司內堆置貨物完畢，
    欲至道路斜對面之保養廠停放該堆高機，先橫越康定路左轉
    臨停於路旁之大貨車後方後，再行左轉橫向竄出，適黃金城
    飲用酒類後駕駛車牌號碼WEZ-797號機車自對向行駛而來，
    旋撞擊該堆高機前方鐵製支撐桿前端，導致黃金城人車倒地
    ，黃金城因此受有腸系膜破裂併腹內出血及低血容積休克、
    右側股骨折、左側脛腓骨開放性骨折、急性腎衰竭等傷害，
    經送醫急救後仍因傷重不治死亡。嗣經路人報警處理，甲○
    ○於前開事故發生後，於犯罪未為有偵查權之機關或該管公
    務員發覺前，主動向警察機關報明其係肇事者，進而接受裁
    判。
二、案經臺灣臺東地方法院檢察署檢察官據報相驗後自動檢舉偵
    查起訴。
    理  由
一、據以論罪之證據名稱：
（一）被告甲○○於偵訊、本院準備程序及審理時之自白。
（二）證人黃福崑於警詢時之證述。
（三）道路交通事故調查報告表(一)、(二)、道路交通事故現場圖各
      1份、現場照片及車損照片共21張；行政院勞工委員會中
      部辦公室97年8月19日勞中四字第0970020594號函（被告
      甲○○未領有堆高機操作之相關技士證）。
（四）馬偕紀念醫院臺東分院診斷證明書、財團法人臺東基督教
      醫院診斷證明書、臺灣臺東地方法院檢察署法醫驗斷書（
      包括相驗照片）、97年6月15日相驗筆錄及現場履勘筆錄
      、相驗屍體證明書各1份；被害人黃金城之酒精測試紙1紙
      （呼氣酒精濃度為1.29mg/l）。
（五）綜上各節證據參互佐證，足認被告甲○○之自白與事實相
      符，應堪採信。按行車起步前應注意前後左右有無障礙或
      車輛行人，並應讓行進中之車輛行人優先通行，道路交通
      安全規則第89條第1項第6款定有明文。查被告於其駕駛堆
      高機在位於上址旁之慶皇貨運公司內堆置貨物完畢，欲至
      道路斜對面之保養廠停放該堆高機，先橫越康定路左轉臨
      停於路旁之大貨車後方後，再行左轉橫向竄出，顯然違反
      上開規定，而足以對來往人車造成危險；被告駕駛堆高機
      執行業務，對此本應注意並加以避免，其能注意而不注意
      ，致生本件交通事故，並致使被害人死亡，其顯有過失，
      而與被害人之死亡結果間，具有相當因果關係。又被害人
      於案發當時酒後駕車，且顯未煞車，而係直接撞上被告所
      駕之堆高機前方鐵製支撐桿前端，此觀道路交通事故現場
      圖並無煞車痕之記載可得而知，顯見被害人對本件車禍之
      發生，亦有過失，惟仍不得因此解免被告過失責任。綜上
      所述，被告業務過失致人於死之犯行堪以認定。本件事證
      明確，應依法論科。
（六）附帶說明者，被告駕駛之堆高機，依堆高機之構造及公路
      監理機關之檢驗作業，並非「道路交通安全規則」第2條
      第1項第1款所稱之汽車，而為道路交通管理處罰條例第32
      條及道路交通安全規則第83條第1項所稱之「非屬汽車範
      圍之動力機械」（行政院交通部88年2月12日交路88字第0
      01126號函並參），依同規則同條第2項之規定，動力機械
      欲行駛道路，須申請核發臨時通行證，本件被告固無照駕
      駛堆高機，未申請臨時通行證行駛於道路，然申請臨時通
      行證係屬交通監理機關基於交通安全之維護所為之行政管
      理措施，單純未申請臨時通行證並非必然會發生車禍肇事
      之結果，本件依卷內事證，亦無任何證據足認被告未申請
      臨時通行證與本件車禍之發生有何相當因果關係，從而縱
      令被告未申請臨時通行證而駕駛上開堆高機，僅係違反上
      開行政之措施，尚難認因此即認被告就此部分有何過失責
      任。另堆高機既為非屬汽車範圍之動力機械，自無道路交
      通管理處罰條例第86條第1項所稱「汽車駕駛人」加重刑
      責之適用問題，併此敘明。
二、按刑法上所謂業務，係指個人基於其社會地位繼續反覆所執
    行之事務，其主要部分之業務固不待論，即為完成主要業務
    所附隨之準備工作與輔助事務，亦應包括在內（最高法院71
    年台上字第1550號判例參照）。查被告甲○○雖領有執業大
    貨車駕駛執照，但於肇事時係從事貨物搬運與堆置，且須駕
    駛堆高機從事搬運貨運之業務，業據被告自承在卷，足見被
    告係從事業務之人。核被告於執行業務時駕駛堆高機不慎肇
    事致人死亡之行為，係犯刑法第276條第2項之業務過失致死
    罪。被告於肇事後，在有偵查權限之警察機關尚不知何人為
    肇事者前，留在現場並主動向據報前來處理之員警坦承為肇
    事人，陳述車禍發生經過，而自首並接受裁判，有道路交通
    事故肇事人自首情形紀錄表1紙附卷可佐，足認被告係對於
    未發覺之罪自首而受裁判，應依刑法第62條前段規定，減輕
    其刑。爰審酌被告在且未領有堆高機駕駛執照且無人指揮之
    情形下，輕率違規駕駛堆高機企圖橫越上開路段，過失程度
    重大，惟被害人亦有酒後駕車之情事，且被告已與被害人之
    家屬達成和解，有本院97年8月21日和解筆錄1份附卷可參，
    兼衡及犯罪後坦承犯行，尚知悔悟等一切情狀，量處如主文
    所示之刑，以示懲儆。又被告前未曾受有期徒刑以上刑之宣
    告，有臺灣高等法院被告前案紀錄表1份佐卷可考，其因一
    時疏忽肇事，惟已與被害人家屬達成和解，被害人家屬亦於
    本院審理時表示對刑事部分沒有意見等語，是被告經此教訓
    ，當知所警惕，而無再犯之虞，本院認所宣告之刑以暫不執
    行為適當，併予宣告緩刑3年，以啟自新。
三、應適用之法條：
    依刑事訴訟法第273條之1第1項、第299條第1項前段、第310
    條之2、第454條，刑法第276條第2項、第62條前段、第74條
    第1項第1款，刑法施行法第1條之1第1項、第2項前段，判決
    如主文。
本案經檢察官乙○到庭執行職務
中    華    民    國    97    年    9     月    4    日
                     交通法庭     法  官  盧亨龍
以上正本證明與原本無異。
如不服本判決應於收受本判決後10日內向本院提出上訴書狀；上
訴書狀應敘述具體理由。未敘述上訴理由者，應於上訴期間屆滿
後20日內向本院補提理由書狀（均須按他造當事人之人數附繕本
）。「切勿逕送上級法院」。
告訴人或被害人對於本判決如有不服，請書具不服之理由狀，請
求檢察官上訴者，其上訴期間之計算係以檢察官收受判決正本之
日期為準。
                                  書記官  石佳琪
中    華    民    國    97    年    9     月    5     日
附錄論罪科刑法條：
中華民國刑法第276條
因過失致人於死者，處2年以下有期徒刑、拘役或2千元以下罰金
。
從事業務之人，因業務上之過失犯前項之罪者，處5年以下有期
徒刑或拘役，得併科3千元以下罰金。


司法院資訊處製作；財團法人民間司法改革基金會備份。
